【裁判字號】    95,交聲,184
【裁判日期】    950310
【裁判案由】    聲明異議
【裁判全文】
臺灣臺中地方法院交通事件裁定         95年度交聲字第184號
原處分機關  交通部公路總局臺中區監理所豐原監理站
受處分人    大邦交通有限公司
法定代理人  甲○○
上列受處分人因違反道路交通管理處罰條例案件，對於交通部公
路總局臺中區監理所豐原監理站民國九十五年二月二十三日所為
之裁決（豐監稽違字第裁六三─ＨＢ0000000號裁決書）
，聲明異議，本院裁定如下：
    主  文
異議駁回。
    理  由
一、原處分機關略以：受處分人大邦交通有限公司，其所有之車
    號０八八─ＧＪ號營業貨運曳引車，於民國九十五年一月三
    日十二時四分許，在臺中縣大甲鎮○○路與黎明路口，因「
    載運砂石核重三十五公噸，總重三十八‧一二公噸，超載三
    ‧一二公噸」之違規，為臺中縣警察局大甲分局員警當場查
    獲攔檢舉發，經掣開違規通知單移送，受處分人依法於限期
    前提出申訴，該站遂於九十五年二月二十三日以豐監稽違字
    第裁六三─ＨＢ0000000號裁決書，裁處罰鍰新臺幣
    一萬四千元整，並記汽車違規記錄一次，逾期則依裁決書處
    罰主文規定裁處，於法並無不合等語。
二、本件受處分人大邦交通有限公司則以：該公司所屬車輛０八
    八─ＧＪ核重三十五噸，於當日之出貨磅單為三十八‧二二
    噸，核重之重量並未逾核定之總重量百分之十者，合於警署
    交字第０九三００八五三九八號函之說明一之第三項：「過
    磅未逾核定總重量百分之十者，依交通部路政司八十六年十
    一月三日路台（八六）監字第一一０九三號函示：貨車裝載
    未逾核定之總重量之百分之十者，仍依免予處罰之原則辦理
    」，故據以為聲請撤銷原處分之理由，爰聲明異議云云。
三、按汽車裝載貨物超過核定之總重量、總聯結重量者，處汽車
    所有人罰鍰，並記汽車違規紀錄一次，其應歸責於汽車駕駛
    人時，除依第三項處汽車駕駛人罰鍰及依第六十三條第一項
    第二款記點外，汽車所有人仍應記該汽車違規紀錄一次。有
    前二項規定之情形者，應責令改正或當場禁止通行，並處新
    臺幣一萬元罰鍰；超載十公噸以下者，以總超載部分，每一
    公噸加罰新臺幣一千元；超載逾十公噸至二十公噸以下者，
    以總超載部分，每一公噸加罰新臺幣二千元；超載逾二十公
    噸至三十公噸以下者，以總超載部分，每一公噸加罰新臺幣
    三千元；超載逾三十公噸者，以總超載部分，每一公噸加罰
    新臺幣五千元，未滿一公噸以一公噸計算；貨車之裝載，其
    裝載貨物不得超過核定之總重量。道路交通管理處罰條例第
    二十九條之二第一項、第三項、道路交通安全規則第七十九
    條第一項第一款分別定有明文。
四、經查：本件受處分人大邦交通有限公司，其所有之車號０八
    八─ＧＪ號營業貨運曳引車，於上開時、地，因汽車裝載貨
    物超過核定之重量之違規，為臺中縣警察局大甲分局員警當
    場查獲攔檢舉發違規等情，有前揭舉發通知單、臺中縣警察
    局大甲分局交通違規事件調查表各一紙及裁決書一份等在卷
    可稽。雖受處分人以上開情詞置辯，惟按法官依據法律獨立
    審判，各機關依其職掌就有關法規為釋示之行政命令，法官
    於審判案件時，固可予以引用，但仍得依據法律，表示適當
    之不同見解，並不受其拘束，司法院大法官釋字第一三七號
    及第二一六號解釋皆有明定。查本件受處分人提出之內政部
    警政署九十三年五月十九日警署交字第０９３００８５３９
    ８號函有關砂石土方車輛及混凝土攪拌車回歸重量法管制之
    稽查取締原則之說明，係交通及警政主管機關依其職掌就交
    通管理法規所為之釋示，依前揭大法官解釋之意旨，並不拘
    束本院。次查，依受處分人提出之連成砂石有限公司簽收單
    觀之，受處分人所有之車號０八八─ＧＪ號營業貨運曳引車
    總重量達三十八‧二二公噸，超載三‧二二公噸，再參酌系
    爭車輛至日南紡織股份有限公司（下稱日南公司）實際過磅
    結果，所得載重量則為三萬八千一百二十公斤，亦有日南公
    司地磅記錄單一紙在卷可佐，而受處分人對於其所屬車輛當
    日出貨磅單超過核重乙節，亦不爭執，是受處分人有上開汽
    車裝載貨物超過核定重量之違規事實，足堪認定。又該車過
    磅總重量為三十八‧一二公噸（以日南公司過磅結果為準）
    ，減去該車行車執照核載之重量三十五公噸，仍超載三‧一
    二公噸，因超載十公噸以下，以總超載部分每一公噸加罰新
    臺幣一千元，未滿一公噸以一公噸計算，是受處分人應加罰
    四千元，合計本件違規應處罰鍰一萬四千元整，並記汽車違
    規記錄一次，是原處分機關之裁決，並無違誤。此外，本院
    經查亦無任何證據足資證明執勤警員有捏造事實、違法取締
    之情事，則執勤警員本其維護交通秩序、安全職責所為之當
    場舉發，自應受到合法、正確之推定，受處分人指摘原舉發
    不當，尚屬無據。從而，本件聲明異議為無理由，應予駁回
    。
五、據上論斷，應依道路交通管理處罰條例第八十七條第二項，
    道路交通案件處理辦法第十九條規定，裁定如主文。
中    華    民    國    95    年    3     月    10    日
                  交通法庭  法  官  黃炫中
以上正本證明與原本無異。
如不服本裁定，應於送達後五日內，向本院提出抗告狀。
                            書記官  黃珮華
中    華    民    國    95    年    3     月    10    日


司法院資訊處製作；財團法人民間司法改革基金會備份。
